臺灣士林地方法院民事簡易判決
111年度士簡字第33號
原      告  張錦奎
訴訟代理人  張進喜
原      告  林月娥
訴訟代理人  簡慶祥
被      告  王月碧

兼
訴訟代理人  張錦文
被      告  陳泰輝
訴訟代理人  陳吳美蘭  

上列當事人間請求給付管理費事件，本院於民國111年2月10日言
詞辯論終結，並判決如下：
    主  文
原告之訴駁回。
訴訟費用新臺幣壹仟捌佰捌拾元由原告負擔。
    事實及理由要領
一、原告起訴主張：原告張錦奎、林月娥分別係臺北市○○區○○路
    000巷00號4樓（下稱系爭4樓房屋）及3樓（下稱系爭3樓房
    屋）所有權人，原告所居住之公寓（下稱系爭公寓），經所
    有區分所有權人同意，為維護生活環境及公共安全，由每戶
    按建物登記總面積之計算方式，按月繳付管理費，而被告張
    錦文、陳碧月為臺北市○○區○○路000巷00號2樓（下稱系爭2
    樓房屋）房屋共有人（應有部分各2分之1），被告陳泰輝則
    為臺北市○○區○○路000巷00號6樓房屋（下稱系爭6樓房屋）
    所有人，被告均為系爭公寓之區分所有權人，依約定被告張
    錦文、王月碧每月應繳付新臺幣（下同）1,900元之管理費
    、被告陳泰輝每月應繳付1,900元之管理費，然系爭2樓房屋
    住戶自107年5月起，系爭6樓房屋住戶則自106年11月起，即
    未給付管理費，迄今分別已積欠79,800元及91,200元（合計
    171,000元），經原告多次催繳，但仍未繳納此部分之管理
    費，乃依法提起本訴，另所謂輪流收取管理費，係系爭3樓
    及系爭6樓房屋與住戶輪流，因為要釐清帳目，原告方一直
    未交接等語，並聲明：被告應給付原告171,000元，及本件
    支付命令起至清償日止，按年息5％計算之利息。
二、被告陳泰輝答辯略以：當初約定管理費收取，係每戶輪流收
    取，且係按戶為計算基礎，然原告於擔任主任委員之時，自
    行將計算方式更改為按坪計算，且原告已經收管理費3、4年
    都沒有換人，亦未交出帳戶，被告陳泰輝因而對於帳目有疑
    慮，原告應無收取管理費之權，因此被告陳泰輝不繳納管理
    費等語，並聲明請求駁回原告之訴。
三、被告王月碧、張錦文共同答辯略以：意見與被告陳泰輝相同
    ，且被告王月碧、張錦文所有之系爭2樓房屋建物大門是封
    閉的，並不會使用到公共設施，理應無庸繳納管理費等語，
    並聲明請求駁回原告之訴。　　
四、法院得心證的理由：
　㈠兩造所居住系爭公寓並未設有管理委員會，此為兩造所不爭
    ，查系爭公寓住戶中之系爭2、3、5、6樓房屋住戶曾於76年
    4月18日召開住戶會議，並決議系爭公寓之住戶共5戶（即系
    爭2樓至6樓房屋，當時系爭4樓房屋未住人故未與會），每
    戶每月繳交600元管理費作為管理基金，並設有「主任委員
    」（按：此主任委員並非公寓大廈管理條例第29條第2項所
    稱之主任委員，惟會議記錄既以此用語，本判決以下從 之
    ）一職負責收取管理費，有上開會議紀錄在卷可查（見本院
    卷第74頁），參以上開決議做成時公寓大廈管理條例尚未制
    定，應認系爭公寓住戶以前述會議作成私法上之無名契約，
    系爭4樓房屋住戶當時雖未參與會議，過去數十年來均有按
    期繳納，應認上述無名契約業經系爭4樓房屋住戶默示同意
    ，縱然歷時數年，所收取之管理費數額經住戶口頭同意而有
    更改，亦僅係住戶就前述無名契約之數額合意變更，而未脫
    原契約架構，是則倘若某住戶係擔任前述會議紀錄所稱主任
    委員職務，自得向住戶收取管理費，倘住戶未按時繳納，亦
    可以個人身分訴請住戶繳納，然此並非依公寓大廈管理條例
    之規定為請求，而係依據前述住戶達成之無名契約為請求，
    先予說明。
　㈡被告均不否認自原告所指時間開始，即未繳納管理費，然均
    辯稱管理費應按戶計算，不該如原告所稱以坪數云云，惟被
    告張錦文、王月碧自承：之前用坪數計算繳了幾年我不清楚
    等語（見本院卷第110頁），被告陳泰輝則承認：我們從83
    年原告說要用坪數計算後繳到107年4月等語（見本院卷第11
    0頁），是被告雖稱不同意以坪數計算，然卻已依坪數計算
    繳納管理費數十年之久，應認被告均已默示同意管理費以坪
    數計算，而合意變更原無名契約，卻於數十年後突稱應以戶
    計算云云，就此被告雖稱係被迫、恐嚇云云，然未提出任何
    證據以實其說，自非可採。
　㈢惟依據前述76年4月18日會議紀錄，具管理費收取職權之主任
    委員，係由各住戶每3個月輪流擔任，於擔任主任委員之時
    ，方有收取管理費之權限，原告又於本院稱：後來從80幾年
    開始住戶口頭約定系爭3、6樓房屋住戶每半年為1次輪流出
    面收取管理費等語（見本院卷第110頁），被告陳泰輝則稱
    ：後來系爭5樓房屋住戶移民到澳洲，大約從90幾年開始由
    系爭3、6樓房屋住戶輪流出面收取等語（見本院卷第110-11
    0頁），是系爭公寓住戶又合意由系爭3、6樓房屋住戶輪流
    擔任主任委員收取管理費。
　㈣然就被告所辯原告已經收管理費3、4年都沒有換人，亦未交
    出帳戶等節，原告於本院自承：系爭6樓房屋也就是被告陳
    泰輝那戶於在3年多前交接給原告，原告發覺被告陳泰輝沒
    有繳管理費，便不斷電話或當面催繳，但被告不繳，因為原
    告認為必須要把帳收齊才能轉交給被告陳泰輝，所以才會變
    成一直沒有交接，所以這3年來都是原告在收取等語（見本
    院卷第110頁），是被告辯稱前詞，尚非無據。按主任委員
    任期屆滿未再選任或有公寓大廈管理條例第20條第2項所定
    之拒絕移交者，自任期屆滿日起，視同解任，公寓大廈管理
    條例第20條第2項定有明文，前述無名契約雖非依公寓大廈
    管理條例所成立，上述規定仍應有類推適用之餘地，前述無
    名契約亦無任何因認其他住戶違反約定而可拒絕交接主任委
    員之規定，亦未見原告就此曾向法院聲請定暫時狀態之假處
    分以延續收取管理費權利，應認原告於3、4年前任職期滿而
    拒絕交接後，其所任主任委員已當然解任，至於他人住縱然
    亦約換其擔任主任委員，因無帳目在手，事實上亦處於無法
    收取管理費之狀態，且兩造就前述原告任職期滿拒絕移交之
    時間均無法明確說明，迄今究竟應換何人擔任主任委員，亦
    屬不明，應認原告未能舉證其於今仍有收取管理費之職權，
    是原告於本件請求被告直接對己給付管理費，為無理由，應
    予駁回。
五、訴訟費用負擔之依據：民事訴訟法第78條，並依職權確定訴
    訟費用額共為1,880元（第一審裁判費），應由原告負擔。
中　　華　　民　　國　 111　　年　　2 　　月　　24　　日
                  士林簡易庭法  官  陳紹瑜 
以上正本係照原本作成。
如不服本判決，應於判決送達後20日內，向本院提出上訴狀並應
記載上訴理由，如於本判決宣示後送達前提起上訴者，應於判決
送達後20日內補提上訴理由書（須附繕本）。
如不服本判決，應於送達後20日內，向本院提出上訴狀並應記載
上訴理由，表明關於原判決所違背之法令及其具體內容與依訴訟
資料可認為原判決有違背法令之具體事實，如於本判決宣示後送
達前提起上訴者，應於判決送達後20日內補提上訴理由書（須附
繕本）。             
中　　華　　民　　國　 111　　年　　2 　　月　　24　　日
                            書記官 吳雪華